【裁判字號】    99,交聲,162
【裁判日期】    990528
【裁判案由】    違反道路交通管理處罰條例聲明異議
【裁判全文】
臺灣基隆地方法院交通事件裁定         99年度交聲字第162號
移送機關即
原處分機關  交通部公路總局臺北區監理所基隆監理站
異  議  人
即受處分人  乙○○
上列受處分人因違反道路交通管理處罰條例案件，對於交通部公
路總局臺北區監理所基隆監理站中華民國99年4 月29日所為之處
分（原處分案號：基監字第裁42─Z00000000號），聲明異議，
本院裁定如下：
    主  文
異議駁回。
    理  由
一、原處分意旨略以：異議人即受處分人乙○○（下稱異議人）
    於民國99年3月4日18時44分許，駕駛車牌號碼2675─YP號自
    用一般小客車，行經國道一號南向31.5至32.3公里處，因「
    行駛高速公路未依規定任意變換車道」違規，經內政部警政
    署國道公路警察局第一警察隊執勤員警當場發覺並攔停舉發
    ，因而依道路交通管理處罰條例第33條第1項第4款之規定，
    裁處異議人罰鍰新臺幣（下同）3,000元，並依同條例第63
    條第1項第1款（原裁決書僅記載「第63條第1項」）之規定
    ，記違規點數1點。
二、異議意旨略以：本件違規為員警目睹，並依員警個人認定，
    欠缺有效影像佐證，且根據當時行車距離800公尺（31.5至3
    2.3公里），以時速每小時90公里計算，行駛時間約為40秒
    ，員警能在該時間內一直注意異議人車輛行駛狀況，實有疑
    慮，爰依法聲明異議云云。
三、按「汽車行駛於高速公路、快速公路或設站管制之道路，不
    遵使用限制、禁止、行車管制及管理事項之管制規則而有未
    依規定變換車道，處新臺幣3,000元以上6,000元以下罰鍰；
    汽車駕駛人有上開違規情形，除依原條款處罰鍰外，並記違
    規點數1點。」道路交通管理處罰條例第33條第1項第4款、
    第63條第1項第1款分別定有明文。又汽車在行駛途中，不得
    驟然或任意變換車道，如欲超越前車或變換車道時，應先顯
    示方向燈告知前後車輛，並保持安全距離及間隔，方得超越
    或變換車道，高速公路及快速公路交通管制規則第11條亦有
    明定。
四、經查：
  (一)異議人於99年3月4日18時44分許，駕駛車牌號碼2675─YP號
    自用一般小客車，行經國道一號南向31.5至32.3公里處，連
    續3次以上變換車道而未依規定打方向燈等情，業據證人即
    舉發員警沈宗翰到庭具結證稱：「（本件異議人被舉發於99
    年3月4日下午6時44分許，在國道一號南向31.5到32.3公里
    未依規定變換車道之違規事實，是否為你舉發？）是我跟同
    事王建評共同舉發的，是由王建評填單。（當時異議人違規
    情形如何？）當時我是跟王建評開著巡邏車在國道上值巡邏
    勤務，到南下31.5公里處時，突然發現異議人車輛變換車道
    ，沒有打方向燈，當時異議人車輛是行駛在我們警車的前面
    ，我們發現他沒有打方向燈的時候，我們就一路跟在他車輛
    後面，到32.3公里處時，他已經連續3次以上變換車道都沒
    有打方向燈，我們就上前攔停，並告知他違規事項依法舉發
    。」「（你說異議人是如何變換車道？）他一直超車且忽左
    忽右，他變換車道超車，一次都沒有打方向燈）。（你看到
    大約幾次）3、4次，可確定至少有3次。」「（問：你們攔
    下異議人後，有無檢查異議人方向燈是否正常？）有檢查，
    他方向燈是正常。」「我舉發開立違規單都是我很確定違規
    事實才會舉發，有一點模糊空間，我就不會舉發，這件是我
    一直跟著他，很清楚他變換車道，沒有打方向燈的違規事實
    」等語（見99年5月18日訊問筆錄）及另一舉發員警即證人
    王建評到庭具結證稱：「（當時舉發異議人過程是否如同甲
    ○○○○所述？）是的。我當時是在副駕駛座。（何人先發
    現？）甲○○○○先發現，因為是他開車，他發現後，有告
    訴我，異議人車輛變換車道沒有打方向燈，我們就一直尾隨
    他，他大約變換了3、4次車道，沒有打方向燈，就看他一路
    變換車道，超車前進，都沒有打方向燈。」「（攔停這個異
    議人之後，你對異議人開單？）是。（當時異議人有無如何
    表示？）當時異議人問我他是不是在五股交流道附近違規，
    我跟他說不是，他是從31.5到32.3公里處都是變換車道，沒
    有打方向燈，後來他沒有表示任何意見。」「有關方向燈是
    否正常，錄音光碟一開始就有錄到，我們一開始就確認他的
    方向燈是正常。」等語明確（見本院99年5月18日訊問筆錄
    ），兩人所言互核相符，並提出舉發現場錄音光碟1張扣案
    可證，且舉發員警係一路自後跟隨異議人車輛而攔停舉發，
    自無舉發錯誤之情事。
  (二)異議人雖以前揭情詞置辯，惟按依道路交通管理處罰條例科
    處行政罰事件，依據公法爭議之舉證責任分配法則，固應先
    由行政機關就其業已履踐相關正當法律程序，以及人民應受
    處罰之客觀違反法令行為，負證明之責，受處罰人就行政機
    關已為相當證明之前事項，若主張欠缺主觀歸責條件或為其
    他抗辯，亦須就其所辯提出反證。惟行政機關對於前開應為
    舉證事項，非不得以執行查察取締勤務人員，以其親身見聞
    事實供作證明方法，尤於當場舉發交通違規事件，鑑於交通
    違規事實往往驟然而現、稍縱即逝，若硬性要求舉發員警不
    分違規情節，一律必須預留證據，俾便事後提出供法院審酌
    ，除有現實技術可行性之困難外，勢將大幅提高交通管理之
    行政成本，並嚴重削弱道路交通管理之行政效能，此絕非立
    法者制定道路交通管理法規之本意。是若舉發員警到庭結證
    違規情節屬實，又查無設詞構陷或舉發錯誤之事證，自堪據
    以認定違規情節應屬事實。本件異議人違規事實，既經舉發
    員警沈宗翰、王建評2人到庭證述屬實，本件復查無員警有
    舉發錯誤或設詞構陷之事證，自堪據以認定異議人之「行駛
    高速公路未依規定任意變換車道」違規情節應屬事實，異議
    人以本件僅憑員警目睹未有其他相關佐證資料為由，認無法
    證明其違規任意變換車道之違規事實云云，自不足採。又舉
    發員警係在國道一號南向31.5公里處發現異議人車輛有未依
    規定打方向燈而變換車道之違規，即一路自後跟隨異議人車
    輛而攔停舉發，已如前述，故異議人以員警如何能在該800
    公尺行駛約40秒時間內一直注意異議人車輛行駛狀況質疑本
    件舉發真實性，亦屬無據。
五、綜上所述，異議人所辯並不足採，本件異議人於前揭時、地
    違規任意變換車道之違規事實，堪以認定，是原處分機關依
    前揭規定，裁處異議人罰鍰3,000元並記違規點數1點，核無
    違誤，本件異議人之異議為無理由，應予駁回。
六、據上論斷，應依道路交通案件處理辦法第19條，裁定如主文
    。
中    華    民    國    99    年    5    月     28     日
                  交通法庭法  官  王美婷
以上正本證明與原本無異。
對於本件裁定如有不服，應於送達後5 日內， 向本院提出抗告書
狀，敘述抗告之理由，抗告於臺灣高等法院。
中    華    民    國    99    年    5    月     28     日
                          書記官  明祖斌

司法院資訊處製作；財團法人民間司法改革基金會備份。
